【裁判字號】    98,上易,1348
【裁判日期】    980820
【裁判案由】    竊盜
【裁判全文】
臺灣高等法院刑事判決                98年度上易字第1348號
上  訴  人  臺灣板橋地方法院檢察署檢察官
被      告  乙○○
上列上訴人因被告竊盜案件，不服臺灣板橋地方法院97年度易字
第3777號，中華民國98年3 月23日第一審判決（起訴案號：臺灣
板橋地方法院檢察署97年度偵字第27864 號），提起上訴，本院
判決如下：
    主  文
原判決撤銷。
乙○○竊盜，處罰金新臺幣仟元，如易服勞役，以新臺幣壹仟
元折算壹日。緩刑貳年。
    事  實
一、張彩蘋意圖為自己不法之所有，於民國97年9 月23日17時許
    ，在臺北縣土城市○○街25號大潤發賣場內，徒手竊取女用
    背包1 只，價值計新臺幣（下同）399 元，得手後即將該背
    包揹於兩側肩膀，未經結帳正欲離去之際，為該賣場安管課
    課員甲○○發現報警處理。
二、案經大潤發賣場代理人甲○○訴由臺北縣政府警察局土城分
    局報請臺灣板橋地方法院檢察署檢察官聲請簡易判決處刑，
    經臺灣板橋地方法院以通常程序審理。
    理  由
一、訊據被告乙○○固坦承確於前揭時、地，未經結帳即將上開
    女用背包攜出之事實，惟矢口否認有何竊盜之犯行，辯稱：
    伊於該日係託伊先生代為看顧家中嬰孩，欲前往賣場購買嬰
    兒用品、尿布等物。然伊走進賣場後，見該背包與伊先前所
    使用之包包款式相似，試揹2 、3 分鐘後決定購買，惟卻疏
    未將該背包放置於購物推車中，即趕忙至他處購買嬰兒用品
    ；嗣伊至收銀檯結帳後欲走出賣場前，警報器響起，伊始驚
    覺係伊先前試揹時忘記將該背包取下。伊要求補結帳或將背
    包還予店家，惟證人甲○○硬是一口咬定伊係偷竊，伊一時
    生氣、情急，始會向證人稱係賣場小姐漏未結帳云云。
二、被告雖以上情置辯，惟被告於購買其他物品前，即試揹該背
    包，購物推車內尚無一物，參以被告試揹時間長達2 、3 分
    鐘而決定購買，衡情應有足夠反應時間可將該背包放置購物
    推車中，而非自始將之揹於兩肩。又被告試揹背包後，又再
    前往購買嬰兒奶粉、尿布，其既有以手挑選其他物品而連動
    肩膀，何以未能察覺仍在肩膀兩側之背包？且如依被告所辯
    係趕忙前往採購嬰兒用品，又何有先行試揹背包之理？
三、再依證人即告訴代理人甲○○於偵查及原審證稱：該背包係
    放在賣場入口處不到10公尺之處，其上並附有硬式塑膠片的
    防盜裝置，大約8 公分乘以2 公分的長條，顏色為米色，位
    置係夾在包包靠近人體的背面處，一般顧客拿起來的時候應
    該可以看到，且該條碼需要類似釘槍之類的機械，將條碼卡
    進去之後才能移除。案發當時伊在出口玻璃門那裡執勤，該
    處設有防盜的偵測系統；被告將所欲購買的商品，包括小孩
    的尿布、大瓶的奶粉1 、2 罐，還有1、2樣小東西放在推車
    裡面，於經過結帳櫃檯時將商品拿出來放在輸送帶上面結帳
    。嗣被告結帳後走到外面的玻璃門，偵測系統的警報器響起
    ，經伊確認發現發報的音源是從被告的身上響起，於是將所
    有的商品與被告分開後，請被告再通過該偵測門一次。在測
    試過程中，被告都沒有主動將背包取下來。當時被告的身上
    只剩下一個小包包及背上的包包，當伊拿起被告的小包包要
    做進一步偵測時，被告才從她身上取下包包說「啊，應該是
    這個包包」。被告揹在身上時伊也不確認是公司的包包，等
    她取下時看到磁條碼才確定是，伊問被告怎麼把包包揹在身
    上，被告說她出來才揹的，是小姐沒有給她結帳。如果顧客
    是忘記的話，通常在被偵測器攔下的第一時間就會取下未結
    帳的東西，但本件來回測試很多次，已經確定有未結帳的東
    西在被告身上，被告才說是忘記等語。是被告若係試揹後一
    直忘記取下即前往結帳，何以於證人就其購買商品測試過程
    中仍未取下，縱於證人即將偵測到係其身上之背包時才猛然
    想起漏未結帳，其竟未告知係忘記結帳，反向證人陳稱其出
    來才揹該背包，是賣場小姐沒有結帳云云，將責任推給他人
    ，顯係為讓自己脫身而編織藉口，已見其畏罪情虛。被告所
    辯，顯係飾卸之詞，委不可採。此外尚有扣押物品收據、贓
    物認領保管單各1 紙，及現場暨贓物照片4 張在卷可佐，被
    告犯罪事證明確，應依法論科。
四、核被告所為，係犯刑法第320 條第1 項之竊盜罪。原審以系
    爭背包外側背面懸掛一米色、硬式之防盜塑膠片，一般消費
    者僅須將該背包翻到背面，即可清楚看見該防盜塑膠片，被
    告既係智識正常之成年人，倘其果基於竊盜之犯意欲竊取該
    只背包，豈會忽視該防盜磁條必於其通過賣場偵測系統時作
    響，而率爾將該只背包隨意揹於肩膀兩側即攜出賣場之理？
    又以被告當日所購買嬰兒奶粉、尿布等其他商品，其價格合
    計約1 千餘元；若被告係因貪圖小利，而思順手牽羊，亦應
    選擇商品上無明顯防盜裝置之嬰兒奶粉、尿布等物，以降低
    己之竊盜犯行遭人察覺之風險。而被告所稱係因結帳櫃檯小
    姐漏未結帳乙節，乃係其偶遭人指為竊犯，而為眾人側目之
    對象，一時情急思辯以得讓自己脫身之藉口，尚與人之常情
    無違云云，而為被告無罪之諭知，固非無見。惟該背包背面
    之塑膠片，若非證人甲○○於原審到庭指稱係防盜裝置，被
    告及一般消費者未必知悉；且該防盜標籤上之條碼，位置係
    夾在包包靠近人體背面處，被告將該背包揹在身上時，已足
    以隱匿標籤及條碼，致證人無法確認是賣場所有，待被告取
    下時看到條碼才能確定。而被告若確係忘記結帳，何以於被
    查覺時不直接告訴證人，反編織藉口供稱係賣場小姐漏未結
    帳以求脫罪，凡此均與常情不合。檢察官上訴就此指摘，為
    有理由，應由本院將原判決撤銷改判。爰審酌被告未就學（
    警詢筆錄），所竊物品價值不高，及其犯罪之動機、目的、
    手段等一切情狀，量處如主文第2 項所示之刑，並諭知易服
    勞役之折算標準。又被告未曾因故意犯罪受有期徒刑以上刑
    之宣告，有本院被告前案紀錄表1 份在卷足稽，其因一時失
    慮，致罹刑章，經此科刑教訓，當知所警惕，信無再犯之虞
    ，告訴代理人於原審亦表示判決緩刑沒有意見等語，本院認
    被告所科之刑以暫不執行為適當，併予宣告緩刑2 年，以勵
    自新。
據上論斷，應依刑事訴訟法第369 條第1 項前段、第364 條、第
299 條第1 項前段，刑法第320 條第1 項、第42條第3 項、第74
條第1 項第1 款，刑法施行法第1 條之1 ，判決如主文。
本案經檢察官孫冀薇到庭執行職務。
中    華    民    國    98    年    8     月    20    日
            刑事第十五庭  審判長法  官  吳昭瑩
                                法  官  張傳栗
                                法  官  李正紀
以上正本證明與原本無異。
不得上訴。
                                書記官  鄭信昱
中    華    民    國    98    年    8     月    20    日
附錄：本案論罪科刑法條全文
刑法第320 條第1 項：
意圖為自己或第三人不法之所有，而竊取他人之動產者，為竊盜
罪，處五年以下有期徒刑、拘役或五百元以下罰金。


司法院資訊處製作；財團法人民間司法改革基金會備份。
